【裁判字號】    92,台上,107
【裁判日期】    920109
【裁判案由】    強盜等罪
【裁判全文】
最高法院刑事判決                                九十二年度台上字第一○七號
    上  訴  人  甲○○
                乙○○
右上訴人等因強盜等罪案件，不服台灣高等法院台中分院中華民國九十一年九月十日
第二審更審判決（九十一年度上更(一)字第一二三號，起訴案號：台灣台中地方法院檢
察署八十九年度偵字第三九六四、五七九七、五七九八號），提起上訴，本院判決如
左：
    主  文
原判決關於乙○○寄藏制式手槍部分撤銷，發回台灣高等法院台中分院。
甲○○上訴駁回。
    理  由
一、乙○○部分：
本件原判決認定上訴人乙○○於民國八十四、八十五年間，受不詳年籍成年人林義賓
（已歿，死亡時間不明）將原判決附表三、四所示具有殺傷力之槍枝五支、子彈三十
四顆（已試射六顆）、子彈二十二顆（其中制式二十一顆，已試射六顆，另一顆加裝
八ｍｍ金屬彈頭，亦已試射，共已試射七顆）、子彈三十顆（已試射六顆）及土造手
榴彈二顆，在其台中市四張犁住處交予上訴人藏匿，上訴人即未經許可寄藏於其台中
市北屯區仁美十一巷六十九號住處。上訴人除於八十九年三月八日將原判決附表三所
示之手槍二支（含彈匣二個）、子彈三十四顆及土造手榴彈二顆，交予吳連宗寄藏於
台中市○○區○○路三段六十二之三號五樓住處外；為免被查獲，於同月底間將原判
決附表四所示之槍枝三支（含彈匣四個）及子彈二十二顆（已試射七顆）、子彈三十
顆（已試射六顆），改藏放於台中市大坑山區。嗣吳連宗因強盜案為警循線於同年四
月五日二十二時五十分許，在其上址住處守衛室前電梯口查獲，其在手提袋中及其住
處扣得原判決附表三之槍、彈、爆裂物。同年四月十七日十五時許，上訴人經警借提
在台中市大坑山區一處廢棄木屋內，起出其受寄藏之原判決附表四之槍彈等情。因而
撤銷第一審判決，改判論處上訴人未經許可寄藏制式手槍罪刑。固非無見。
惟查：(一)、刑事訴訟之目的固重在發見實體真實，其手段則應合法正當，以保障人權
。依刑事訴訟法第二百二十九條至第二百三十一條之規定，司法警察（官）有調查犯
罪嫌疑人犯罪情形及蒐集證據之職權，而得詢問犯罪嫌疑人，惟依同法第一百條之二
準用同法第一百條之一第一項、第二項之規定，司法警察（官）詢問犯罪嫌疑人，除
有急迫情況且經記明筆錄者外，應全程連續錄音；必要時，並應全程連續錄影。但有
急迫情況且經記明筆錄者不在此限。筆錄內所載之被告陳述與錄音或錄影之內容不符
者，除前項但書情形外，其不符部分，不得作為證據。考其立法目的，在於建立詢問
筆錄之公信力，並擔保詢問程序之合法正當；亦即在於擔保犯罪嫌疑人對於詢問之陳
述係出於自由意思及筆錄所載內容與其陳述相符。本件上訴人於歷審一再辯稱其於警
訊之自白非出於任意性（見第一審卷第三一五頁，原審上訴卷第二一七頁），原審雖
調取警詢錄音帶及錄影帶加以播放勘驗，對於錄音帶勘驗部分，上訴人（之辯護人）
於原審具狀陳明錄音帶播放時間較筆錄製作時間為短且有中斷現象，對於是否通知律
師到場一節與筆錄記載內容不同，上訴人陳述果若不虛，似未全程錄音；至於錄影帶
部分，原判決亦認定有畫面中斷、錄影帶空白現象，對於上訴人是否擁有其他槍枝等
與筆錄記載內容不符（見原判決第二十三頁第八行至第十三行）；則司法警察所製作
之警詢筆錄非全無瑕疵，其是否得作為證據，原判決未就司法警察違背法定程序之主
觀意圖、客觀侵犯犯罪嫌疑人之權益輕重，暨禁止使用該證據對於抑制違法蒐證之效
果，本於人權保障及社會安全之均衡維護精神，依比例原則具體認定，率採為認定上
訴人犯罪事實之證據，自難謂無判決理由不備之違法。(二)、按「犯本條例之罪，於偵
查或審判中自白，並供述全部槍砲、彈藥、刀械之來源及去向，因而查獲或因而防止
重大危害治安事件之發生者，減輕或免除其刑」，槍砲彈藥刀械管制條例第十八條第
四項定有明文。原判決理由欄認定上訴人於警訊及偵查中對於寄藏上揭槍、彈及爆裂
物供承不諱（原判決第二十頁第十一行），於事實欄中認定係由上訴人帶同警員取出
原判決附表四之槍彈，似已符合上開減輕或免除其刑之要件，原判決以部分槍彈早於
八十九年四月五日在吳連宗處查獲，不能減輕或免除其刑，其適用法律難謂確當。(三)
、原判決附表四編號五所示子彈三十顆，於事實及理由欄均記載「已試射六顆」，然
附表四備註欄則記載「已試射七顆」，致其主文、事實及理由，相互齟齬，有理由矛
盾之違法。上訴意旨所指摘原判決不當，非無理由，應認原判決關於此部分仍有撤銷
發回更審之原因。
二、甲○○部分：
按刑事訴訟法第三百七十七條規定，上訴於第三審法院，非以判決違背法令為理由，
不得為之。是提起第三審上訴，應以原判決違背法令為理由，係屬法定要件。如果上
訴理由狀並未依據卷內訴訟資料，具體指摘原判決不適用何種法則或如何適用不當，
或所指摘原判決違法情事，顯與法律規定得為第三審上訴理由之違法情形，不相適合
時，均應認其上訴為違背法律上之程式，予以駁回。本件上訴人甲○○上訴意旨略稱
：(一)、上訴人於原審請求調閱司法警察詢問之錄音帶及錄影帶佐證上訴人左眼角曾遭
刑求；且該左眼部位係新傷口，而警員張旺根為刑求之人，本難期待做出不利於己之
證詞，原審未就該部分為調查，自有應於審判期日調查之證據未予調查之違法。(二)、
上訴人本性良善，出於己意為被害人張國財蓋棉被遞茶水，請依刑法第二十七條中止
犯減輕或刑法第五十九條酌減刑期云云。
惟查：證據之取捨、事實之認定，乃事實審法院職權行使之範圍，茍其證據之取捨及
事實之認定，不違背經驗法則與論理法則，即不容任意指摘為違法，而據為上訴第三
審之適法理由。原判決依據上訴人於警詢、偵查及審理時之供述，共同正犯許春生、
吳連宗於警詢、偵查中之供述，被害人張國財、陳艷秋、ＲＡＣＨＯ、ＺＥＮＡＩＤ
Ａ、Ｍ、張佑麟及張耀潭等五人之指證，暨張國財提款卡之存款交易明細表、贓物認
領保管單二紙等證據，綜合判斷，認定上訴人確與吳連宗、龐少宇、許春生、姚亦
等共同基於意圖為自己不法所有之犯意聯絡，於八十九年一月十一日凌晨三時許，以
原判決附表一之工具（攜帶凶器）毀壞（燒開）台中縣梧棲鎮○○路○段二七五號由
張國財所經營之「國盛公司（住宅兼工廠）」一樓廚房旁之鐵窗，侵入張國財住處，
綑綁張國財等被害人，以毆打及脅迫方式，至使不能抗拒，強取張國財等之財物︹計
張國財所有之現金新台幣（下同）二萬一千餘元、美金二千二百多元、行動電話一支
（易立信牌0000000000號）、勞力士手錶一只、金飾一批（含金戒指、金
項鍊共十件，總重約三至四兩）、信用卡一張、提款卡一張，陳艷秋所有之女用手錶
一只，張耀潭所有現金四千元、行動電話一支（諾基亞牌0000000000號）
及提款卡一張，菲傭ＲＡＣＨＯ、ＺＥＮＡＩＤＡ、Ｍ所有現金一千元，張佑麟因當
時身上並無財物，致未能得逞︺。並以長型開山刀抵住陳艷秋，脅迫說出提款卡密碼
，再由龐少宇持張國財之提款卡至台中縣梧棲鎮農會信用部提款機，以不正方法由自
動付款設備，接續提領張國財之財物八次，計得款十四萬四千元之犯行，因而撤銷第
一審之判決，改判論處上訴人意圖為自己不法之所有，結夥三人以上，攜帶兇器，毀
越安全設備，於夜間侵入住宅，以強暴、脅迫至使不能抗拒，而取他人之物罪刑，已
敘明所憑之證據及認定之理由。而以上訴人否認參與上開犯行，辯稱：事後方到現場
云云，乃卸責之詞，不足採信，於理由內詳加說明及指駁。經核所為論斷，均與卷內
資料相符，從形式上觀察，並無認定事實不依證據或有何採證違背經驗法則、論理法
則等違法情形存在。原審並就上訴人辯稱刑求一節，調取台灣台中看守所上訴人入所
健康檢查表暨內外傷紀錄表核對與檢察官勘驗之記載相符，證人游耀廷之證言與上開
紀錄表所載不符，不足為上訴人有利之認定。又原判決認定上訴人犯罪並非僅依上訴
人之警詢筆錄為唯一證據，而係依據被害人之指訴、共同被告不利上訴人之供述與上
訴人於偵查及審理時之供陳，如除去上訴人在警局之自白，原審仍得為同一事實之認
定，因此原審縱未調取警詢之錄音、錄影帶，並不影響於判決，即不得指為有刑事訴
訟法第三百七十九條第十款之違法。又適用刑法第五十九條酌減其刑與否，法院本屬
有權斟酌決定，原審未依該規定減輕其刑，自無違法可言，不得據為上訴第三審之理
由。至其餘上訴意旨所執各詞，原判決已在理由內逐一論斷綦詳，並無如上訴人所云
之違法。上訴意旨，徒就原判決已說明之事項，及原審採證認事之職權行使，任意指
摘為違法，且為事實之爭執，顯與法律規定得為第三審上訴理由之違法情形，不相適
合。其上訴違背法律上之程式，應予駁回。
據上論結，應依刑事訴訟法第三百九十七條、第四百零一條、第三百九十五條前段，
判決如主文。
中      華      民      國    九十二    年      一      月      九      日
                              最高法院刑事第九庭
                                  審判長法官  陳  炳  煌
                                        法官  陳  正  庸
                                        法官  韓  金  秀
                                        法官  吳  信  銘
                                        法官  蕭  仰  歸
      右正本證明與原本無異
                                              書  記  官
中      華      民      國    九十二    年      一      月      九      日


司法院資訊處製作；財團法人民間司法改革基金會備份。
